臺灣屏東地方法院刑事判決　　　　　　 100年度侵訴字第57號
公　訴　人　臺灣屏東地方法院檢察署檢察官
被　　　告　林接和
選任辯護人　陳聰敏律師
上列被告因妨害性自主罪案件，經檢察官提起公訴（99年度偵字
第9373號），本院判決如下：
    主  文
林接和成年人故意對兒童犯乘機猥褻罪，處有期徒刑壹年陸月；
又對心智缺陷未滿十四歲之女子犯強制性交罪，處有期徒刑捌年
；又成年人故意對少年犯乘機猥褻罪，處有期徒刑壹年陸月。應
執行有期徒刑拾年。
    事  實
一、林接和為民國27年1 月30日出生之成年人，明知與其居住同
    一路段之鄰居Ａ女（代號00000000，87年9 月1 日生，姓名
    年籍詳卷，下稱Ａ女）未滿14歲，且Α女為日常生活理解能
    力較常人差之輕度智能障礙女子，竟仍基於對未滿14歲之未
    成年輕度智能障礙女子為乘機猥褻或強制性交之犯意，分別
    為下列妨害性自主犯行：
  (一)林接和基於對未成年輕度智能障礙兒童乘機猥褻之犯意，於
    99年4 月18日下午3 時許，在屏東縣潮州鎮ＯＯ國小內與Α
    女玩耍，利用Ａ女年幼且輕度智能障礙而不知抗拒之機會，
    徒手隔著衣褲撫摸Ａ女胸部及下體，對Ａ女猥褻得逞，事後
    贈與Ａ女新臺幣（下同）50元。
  (二)林接和先基於對未滿14歲輕度智能障礙女童乘機性交之犯意
    ，於99年7 月間某日，以贈與零食為由，將Α女誘至其位於
    屏東縣潮州鎮○○路17之1 號居處2 樓，播放Α片與Α女一
    同觀看，並利用Α女年幼且心智缺陷不知抗拒之情況，命Ａ
    女脫去牛仔褲及內褲，自己亦脫去褲子，以身體壓制Α女在
    床上之方式，將性器插入Α女陰道，於尚未停手時，Α女即
    感覺疼痛哭泣推檔拒絕，林接和見狀為達繼續性交之目的，
    遂轉為基於對未滿14歲輕度智能障礙女童強制性交之犯意，
    以身體強壓Α女在床上使Α女動彈不得無法抗拒之方式，違
    反Ａ女意願，以上開方式持續強制性交得逞，事後贈與Ａ女
    50元。
  (三)林接和基於對未成年輕度智能障礙少女乘機猥褻之犯意，於
    99年9 月20日下午4 時許，在屏東縣潮州鎮○○堂廣場，利
    用Ａ女年幼且輕度智能障礙而不知抗拒之機會，徒手隔著衣
    服旋轉撫摸Ａ女胸部長達數分鐘，對Ａ女猥褻得逞，事後則
    贈與Ａ女100 元。嗣因Ａ女之父Ｂ男（代號00000000Ａ，姓
    名年籍詳卷，下稱Ｂ男）發現Ａ女有來路不明之金錢、零食
    及玩具等物，詢問Ａ女後始悉上情，經113 保護專線通報而
    循線查獲。
二、案經屏東縣政府警察局潮州分局報告臺灣屏東地方法院檢察
    署檢察官偵查起訴。
    理  由
壹、程序方面
一、按刑事訴訟法新制採改良式當事人進行主義，為保障被告防
    禦權及維護直接審理與言詞審理原則，刑事訴訟法第159 條
    第1 項規定：「被告以外之人於審判外之言詞或書面陳述，
    除法律有規定者外，不得作為證據。」酌採英美法之傳聞法
    則。復於第159 條之1 至第159 條之5 增設例外規定，以應
    實務需要，俾符實體真實發現之訴訟目的。是以，本件被害
    人Ａ女、證人Ｂ男警詢之供述，係被告以外之人於審判外之
    陳述，業經被告辯護人於本院準備程序中聲明異議（本院卷
    第21頁），是其等上開警詢陳述，即無證據能力。
二、按被告以外之人於偵查中向檢察官所為之陳述，除顯有不可
    信之情況者外，得為證據，刑事訴訟法第159 條之1 第2 項
    定有明文。偵查中對被告以外之人所為之偵查筆錄，性質上
    雖屬傳聞證據，惟現階段刑事訴訟法規定檢察官代表國家偵
    查犯罪、實施公訴，依法其有訊問被告、證人及鑑定人之權
    ，證人、鑑定人且須具結，而實務運作時，檢察官偵查中向
    被告以外之人所取得之陳述，原則上均能遵守法律規定，不
    致違法取供，其可信度極高。職是，證人Ｂ男於偵查中經具
    結所為之證言，辯護人並未釋明有何顯不可信之情形，且證
    人Ｂ男已於本院審理時到庭具結後接受交互詰問，保障被告
    之詰問權，證人Ｂ男於偵查中所為之證述，依據前開說明，
    因認有證據能力。
三、按傳聞法則之重要理論依據，在於傳聞證據未經當事人之反
    對詰問予以核實，乃予排斥，惟若當事人已放棄對原供述人
    之反對詰問權，於法院審判時表明同意該等傳聞證據可作為
    證據，基於證據資料愈豐富，愈有助於真實發現之理念，並
    貫徹刑事訴訟法修法加重當事人進行主義之精神，確認當事
    人對於證據能力有處分權之制度，傳聞證據經當事人同意作
    為證據，法院認為適當者，亦得為證據；另當事人於調查證
    據時，對於傳聞證據表示「沒有意見」、「對於證據調查無
    意見」，而未於言詞辯論終結前聲明異議，應視為已有將該
    等傳聞證據採為證據之同意，刑事訴訟法第159 條之5 定有
    明文。除前開部分外，檢察官、被告及辯護人於本院審理時
    就本判決引用之各項證據資料如屬審判外之言詞或書面陳述
    ，知有刑事訴訟法第159 條第1 項不得為證據之情形，均表
    示無意見，而未於言詞辯論終結前聲明異議（本院卷第21、
    57頁），本院審酌上開證據資料作成時之情況，並無任何違
    法取證之不適當情形，且對於被告涉案之事實具有相當之關
    聯性，依刑事訴訟法第159 條之5 規定，認具有證據能力。
貳、實體方面
一、訊據被告矢口否認有何對Ａ女為上開2 次乘機猥褻及1 次強
    制性交之犯行，辯稱：Ａ女她家離我家50公尺，Ａ女打球會
    經過我家，她去打球會帶一個同年級的男孩子，經過也會問
    我是否來打球，我有空就會一起去，沒空就不會去，我已經
    70幾歲了，性功能已經沒有了，Ａ女說我家有圓桌，但我家
    沒有圓桌，Ａ女說沒有冷氣，但我家有冷氣，Ａ女說單人床
    ，其實是木板床。99年4 月18日大家在打球，搶球時可能打
    到Ａ女的胸部，Ａ女也有抱我，這不是故意的；99年暑假我
    沒有在我家對Ａ女強制性交；99年9 月20日我去看攝護腺，
    那天大家在看颱風大水，我不可能摸她，我沒有性侵Ａ女云
    云（本院卷第21頁）。
二、經查：
  (一)上開事實，業據證人Ａ女於偵訊、本院審理證稱：我認識被
    告，我叫他阿伯，我們會一起玩籃球，99年4 月18日下午3
    時許，被告在○○國小用手旋轉的方式摸我的胸部及尿尿的
    地方，他隔著衣服摸我，沒有伸進去，我不願意被他摸，他
    是故意的，我可以分辨故意、不小心，他有給我50元，是他
    自己給我的。99年7 月暑假我去過被告家，是被告叫我去的
    ，我去的時候他太太不在，在被告房間時只有被告在，我有
    看電影，是男女沒有穿衣服的電影，我之前沒看過那種電影
    ，看完被告有脫我褲子，是被告要我脫的，我內褲及牛仔褲
    一起脫掉，被告他自己也有脫，被告尿尿的地方有插入我尿
    尿的地方，放進去時間多久我不記得，我感覺很痛，我有跟
    被告說不要，但他一直把我壓在床上，後來是我哭著把他推
    開說我不要，被告就停止，我偷跑出被告房間，這是才暑假
    沒多久的事，他後來給我50元，我有去驗傷，是被告用的，
    沒有別人用過。99年9 月20日下午4 時許被告去我家找我，
    我們各騎1 部腳踏車去○○堂，他有摸我的胸部，隔著衣服
    摸，來來回回摸了4 趟，旁邊有人但我不認識，當時我不願
    意，我有跑掉，他有給我100 元，我不知道他為何給我錢。
    除了被告以外，沒有人這樣摸我，我沒有同意被告摸我，他
    常買餅乾、玩具給我，是在○○商店買的，都是被告帶我去
    的，我自己沒有去過等語明確（偵卷第31至37頁，本院卷第
    60至61頁）。查Ａ女與被告乃屬鄰居，並無任何怨隙，案發
    初始Α女年僅11歲，且屬輕度智能障礙之人，其歷次證述被
    害情節大致相符，並無齟齬，如非親身經歷，年幼且心智障
    礙之Α女豈能為上開完整之指訴？足徵確有此等被害情節發
    生。況妨害性自主案件涉及個人隱私、名譽，倘非確有其事
    ，豈有任意誣陷被告，造成自己名譽受損而須一再出庭應訊
    之理？衡諸上情，Ａ女實無於社工等外人為其製作筆錄時，
    惡意杜撰不實性侵害事實以構陷當時高齡72歲之被告之動機
    與可能性，足見Ａ女上開指述，並非挾怨報復或無端為之，
    益徵其上開證述，真實可信。
  (二)證人即Ａ女之父Ｂ男於偵訊及本院審理證稱：我與被告不熟
    ，也不是朋友，我只知道他搬來住我們庄，我知道Α女有時
    騎腳踏車去他家找他，他家距我家50公尺左右。於99年4 月
    18日Α女跟我說她跟被告去○○國小，被告用旋轉方式摸她
    的胸部及下體，當天晚上我就要告被告，我媽媽說先不要告
    ，先聽被告如何說，我太太和我媽媽先去找被告的同居人，
    說被告摸我女兒，講完後，被告和他的同居人就來我家，被
    告有說「不好意思」、「失禮」、「我保證以後不會再有這
    種事情發生」，是當著我家人面前講的，那次沒有錄音，我
    想被告年紀已大，給他一次改過自新機會，沒想到隔了半年
    被告於99年9 月20日又摸Α女。於99年10月8 日中午被告及
    其同居人及里長○○○到我家，被告的意思是要私下和解，
    希望事情就算了，不要到警局做筆錄，被告的同居人也幫被
    告說話，希望我給被告最後一次機會，我問被告99年9 月20
    日下午Α女騎腳踏車去○○堂玩，你是否拿100 元給她，且
    從後面熊抱，來回摸我女兒胸部4 次，你是否承認，被告回
    答我說有，他有摸，他有摟我女兒；我又問被告99年4 月18
    日下午在○○國小，你是否有摸Α女胸部及下體，摸下體被
    告否認，摸胸部被告承認，我問被告摸Α女胸部是否知道錯
    了，被告說他知道錯了，所以來道歉，保證之後不會了，這
    次我有錄音，有提供錄音光碟等語明確（偵卷第36至37 頁
    ，本院卷第57至59頁）。被害人Α女為證人Ｂ男之女兒，如
    非Α女確有告知遭被告乘機猥褻、強制性交一事，於此一涉
    及親生女兒個人隱私、名譽之事，倘非確有其事，豈有任意
    向社工、警察舉發被告，造成骨肉至親名譽受損之理？況證
    人Ｂ男提出下列與被告之和解對話錄音以實其說，益見被告
    確有上開乘機猥褻、強制性交Α女之行為無誤，被告空言否
    認前情，委無足採。
  (三)99年10月8 日被告與證人Ｂ男、里長○○○等人之和解對話
    錄音檔，經台灣屏東地方法院檢察署檢察事務官勘驗結果，
    該對話錄音檔譯文略為：
    Ｂ男：20日那天放假，下午我說讓我女兒騎腳踏車，她說你
          拿100 元給她，我問她有沒有怎樣，我女兒是說你有
          摸她的胸部。
    被告：嗯嗯嗯嗯。
    Ｂ男：你有承認你摸她的胸部？
    被告：嗯嗯嗯。
    Ｂ男：我女兒說你帶她到○○國小也是有摸她那裡，下方也
    摸。
    被告：絕對沒有，這件事絕對沒有，這我可以保證。
    Ｂ男：你承認有摸她胸部？
    被告：嗯，我有摟她。
    Ｂ男：啊你沒有動到她那裡？
    被告：沒有，絕對沒有。
    Ｂ男：4 月18日你有和你太太來嘛，不應該的是9 月20日又
          發生這種事，這不應該。4 月18日在○○國小我女兒
          是說你有摸她胸部，還摸她下方，胸部的部分你有承
          認。
    被告：那是打球摟她。我當她是孫女，這小孩嘴很甜，很乖
          。
    Ｂ男：你對我女兒好，不可能我的女兒會來咬你說你這樣對
          她，沒這個道理嘛，不可能說你對她不禮貌嘛，她為
          什麼不說別人要說你，你買東西給她，她感激你都來
          不及了，怎麼可能反咬你一口。
    被告：她說「阿伯，我要買東西」，我就拿錢給她。
    Ｂ男：我女兒說你有摸她胸部，那天坦白說，沒有摸那裡，
          只有摸這裡；之前在○○國小，她說上面有，下面也
          有摸。
    里長：今天發生這種事，以後要保證不再發生，這對小孩的
          影響最大。
    Ｂ男：你有覺得我對你很仁慈了嗎？之前我已經給你一次機
          會了，你又犯就是錯在這裡，我不能原諒的就是這個
          。
    被告：我向你保證，以後不會再發生這種事情。
    里長：你要向人家道歉，並保證以後不會再犯。
    Ｂ男：我現在就是要聽林先生你向我對這個過程坦白一點，
          我看你的誠意到哪裡。
    被告：沒有，就是這樣，真的就是這樣。
    Ｂ男：你有摸她的下體？
    被告：沒有，我保證沒有，我當她是孫女，很疼她，她嘴巴
          很甜。
    Ｂ男：你當她是孫女，還摸她胸部？
    被告：沒，那是打球在搶球。
    Ｂ男：不是，你剛有承認。
    被告：我是有摟她，但我沒有摸她的部位。
    Ｂ男：她說她有撥開，你還來，她撥4 次，你還連續摸她胸
          部4 次，就像在揉她，旋轉式的摸就是了，這你有要
          承認嗎？
    被告：我有摟她。
    Ｂ男：你摟她那裡？
    被告：摟胸部。
    Ｂ男：有摸到胸部就是了？
    被告：對對。
    Ｂ男：她說有撥開你？
    被告：這我記不得了，在玩球。
    Ｂ男：她說有撥開你，你手又繼續摸，有這樣嗎？
    被告：這應該可能有，因為在搶球，摟她太久，她會撥開。
    Ｂ男：她將你撥開，你手又摸她？
    被告：是。
    Ｂ男：○○國小她說也一次，她說你摸她胸部，這你要承認
          嗎？
    被告：她在盪，我擋下來然後摟她，她盪過來，我擋下來摟
          她。
    Ｂ男：盪鞦韆就是了。
    被告：是。
    Ｂ男：你有摟他的胸部就是了？
    被告：是是。
    Ｂ男：算是有摸她的胸部就是了。
    被告：是是。
    Ｂ男：沒有摸她的下體？
    被告：沒有，絕對沒有，絕對沒有。
    Ｂ男：每次去○○國小都有這樣？
    被告：沒有，就一次而已。
    此有勘驗筆錄及錄音檔光碟各1 份在卷可按（偵卷第18至21
    頁），該錄音譯文之真正被告及辯護人均不爭執，堪信屬實
    。衡諸常情，倘若被告對Α女並無任何不軌舉動，何須勞師
    動眾自揭其短央請里長○○○陪同至證人Ｂ男住處談論此一
    事件？又其如非行止不端希求證人Ｂ男不予提告何必二度與
    證人Ｂ男論及此事？且被告如無撫摸Α女胸部一事，豈有在
    該次對話中承認而陷己於罪之理？況依據前揭錄音譯文內容
    ，證人Ｂ男僅要求被告坦認犯行並道歉、保證不再犯，並未
    要求任何金錢賠償，益徵證人Ｂ男及被害人Α女並無藉此尋
    求利益之舉措，顯見被告確有上開2 次乘機猥褻Α女之犯行
    無誤。被告雖辯稱打球摟到云云，然查，依據經驗法則，籃
    球運動在對手運球、投球之時，係以拍、撥、推球的動作來
    搶得對手手中籃球，在防守對手時，則係以身體大開之姿態
    阻檔對手進攻，斷無可能以手掌摟抱胸部的動作從事籃球運
    動，被告上開辯解與常情大相逕庭，無可採信。
  (四)被害人Α女於99年9 月30日送醫診斷結果，其陰部發紅、輕
    微觸痛感，處女膜舊裂傷一情，有安泰醫院受理疑似性侵害
    事件驗傷診斷書1 紙附卷可稽，此為專業醫事人員所為之判
    斷，應可採信。又經本院比對被告住處2 樓照片4 幀及Α女
    繪製之被告住處2 樓示意圖結果，Α女所繪示意圖就2 樓入
    口、電視、床鋪、桌子、電扇之相對位置，即2 樓入口與電
    視同側，電視前方為床鋪，床鋪前方有桌子，電扇最靠近入
    口處等節，均與卷附照片互核相符，此有該示意圖及照片4
    幀在卷可按（警卷第11、14至15頁），足徵被告確實有將Α
    女攜至其住處2 樓無誤，否則Α女豈能真實無訛繪製上開示
    意圖？查Α女並無其他親密交往之異性，而被告已有2 次猥
    褻Α女之事實，業如前述，被告無端未經Α女法定代理人之
    同意，將Α女單獨帶至其住處2 樓，行止甚為可疑，參以Α
    女業已指訴被告將其單獨叫至2 樓、播放Α片觀看、命其脫
    褲而強壓在2 樓床上以其性器插入Α女陰道之事實如上，以
    Α女之年幼及智能障礙，如非親身經歷，豈能為如此情節完
    整之供述。況Α女診斷結果，處女膜有舊裂傷，業如前述，
    Α女年僅11歲且智能障礙，因不解性事而不知抗拒依被告指
    示脫褲，被告身為成年男性，體格、氣力均較Α女優勢，其
    復以優勢氣力將Α女強行壓制在床上，令年幼且心智缺陷之
    Α女難以抗拒而遭被告性交得逞，顯見被告確實有對Α女為
    上開強制性交犯行，至為灼然。另依據卷附113 保護專線諮
    詢紀錄表記載：Ｂ男於99年9 月20日20時47分許致電，表示
    Ａ女今日在寺廟附近遭被告乘機撫摸胸部，被告並給予Α女
    100 元要求Α女不得說出此事；Α女自小學3 、4 年級開始
    遭被告猥褻撫摸胸部或下體，事後被告會給Α女錢或零食，
    要求Α女不得說出此事，上次受害時間為今年4 月，Α女遭
    拐騙至學校後，撫摸其胸部及下體等節（詳見警卷公文袋）
    ，益徵Ａ女、Ｂ男上開證述，非屬子虛，顯見被告確有本件
    妨害性自主犯行至明。
  (五)至證人即里長○○○雖於本院審理證稱：99年10月8 日我有
    與被告至Ｂ男住處，被告說有一些誤會要去談，當時被告沒
    有承認有摸Α女身體，他說是玩球碰到摟到的，我不知道誰
    對誰錯誰說謊等語（本院卷第61至62頁），惟查，當日雙方
    對話，有前揭錄音譯文在卷可按，業如前述，證人○○○當
    日確實曾說「今天發生這種事，以後要保證不再發生，這對
    小孩的影響最大」、「你要向人家道歉，並保證以後不會再
    犯」等語，至為明確，倘若僅係誤會一場，何以當時並無任
    何人提及「誤會」一詞，如若僅屬誤會，解釋清楚即可，何
    必有「保證不再犯」、「對小孩的影響最大」之用語？顯見
    證人○○○於本院所證，應係避重就輕、意圖置身事外之詞
    ，難為被告有利之認定。另被害人Ａ女繪製之示意圖雖就床
    鋪大小、桌子形狀等細節，未能詳為畫出，然Α女就被告住
    處2 樓擺設物品各相對位置，均已繪製無誤，Α女既屬年幼
    心智缺陷，當難要求其繪圖可按比例尺一絲不苟繪出，且此
    非本案關鍵事項，自難以此些微不一遽認Ａ女前揭證述無可
    採信。被告及辯護人雖辯以：Α女很正常，Α女未能說出被
    告性器官特徵及被告99年9 月20日因攝護腺就醫性功能障礙
    無猥褻動機云云，惟查，被告與被害人Α女為距離僅50 公
    尺之同一路段鄰居，認識已有數年，雙方經常往來多所接觸
    ，當無不知Α女年齡心智狀態之可能；Α女係於99年7 月間
    遭被告壓制在床上強制性交1 次，業如前述，衡諸常情，一
    般人遭受性侵害時多處於驚恐、痛苦、羞憤、不知所措之狀
    態，參以Α女年幼心智障礙，欠缺保護自己之蒐證意識，甚
    難期待其能於被害之短時間內記住被告性器官特徵，以待來
    日指認；又99年9 月20日被告係以手猥褻撫摸Α女胸部，與
    性功能有無障礙（是否陽萎）無關，上開辯解均與常情有違
    ，無可採信，亦難以此為有利被告之認定。
  (六)按刑法第227 條第1 項之對於未滿14歲之男女為性交罪，既
    須行為人與未滿14歲之男女有性交之「合意」，則必須該未
    滿14歲之男女有意思能力，且經其同意與行為人為性交者，
    始足當之。至意思能力之有無，本應就個案審查以判定其行
    為是否有效，始符實際。7 歲以上未滿14歲之男女，應係民
    法第13條第2 項所定之限制行為能力人，並非無行為能力之
    人，自應認其有表達合意為性交與否之意思能力。本院63年
    台上字第3827號判例意旨雖謂：「（修正前）刑法第227 條
    之規定，係因年稚之男女對於性行為欠缺同意能力，故特設
    處罰明文以資保護」；然若認未滿14歲之男女概無為性交合
    意之意思能力，勢將使刑法第227 條第1 項形同具文，故不
    宜援引該判例意旨以否定7 歲以上未滿14歲之男女具有為性
    交與否之意思能力。故而，倘行為人對於未滿7 歲之男女為
    性交，因該未滿7 歲之男女並無意思能力，自無從論以刑法
    第227 條第1 項之對於未滿14歲之男女為性交罪；至若行為
    人係與7 歲以上未滿14歲之男女合意而為性交，則應論以刑
    法第227 條第1 項之對於未滿14歲之男女為性交罪。次按，
    刑法第221 條所稱之「其他違反其（被害人）意願之方法」
    ，參諸最高法院97年度第5 次刑事庭會議決議一之意旨，應
    係指該條所列舉之強暴、脅迫、恐嚇、催眠術以外，其他一
    切違反被害人意願之方法，妨害被害人之意思自由者而言。
    以保護未滿14歲之被害人角度，解釋「違反被害人意願之方
    法」之意涵，應不必拘泥於行為人必須有實行具體之違反被
    害人意願之方法行為。否則，於被害人未滿7 歲之情形，該
    未滿7 歲之被害人既不可能有與行為人為性交之合意，行為
    人往往亦不必實行任何具體之「違反被害人意願之方法行為
    」，即得對該被害人為性交。被害人未滿7 歲者，因其無從
    表達「不同意」之意思，如僅令行為人負刑法第227 條第1
    項之對於未滿14歲之男女為性交罪責，法律之適用顯然失衡
    ，故對於未滿7 歲之男女為性交，縱未施以強暴、脅迫、恐
    嚇、催眠術等具體方法，而該7 歲之男女亦未表達不同意之
    意思，亦應認行為人對未滿7 歲男女所為性交，已妨害未滿
    7 歲男女「性自主決定」之意思自由，均屬「以違反被害人
    意願之方法」而為，應論以刑法第222 條第1 項第2 款之加
    重違反意願性交罪。行為人與7 歲以上未滿14歲之被害人非
    合意而為性交，基於對未滿14歲男女之保護，應認行為人所
    為已妨害被害人「性自主決定」之意思自由，均屬「以違反
    意願之方法」而為，應論以刑法第222 條第1 項第2 款之加
    重違反意願性交罪（最高法院99年度第7 次刑事庭會議決議
    意旨參照）。
  (七)被害人Ａ女係87年9 月1 日出生，於99年4 月、7 月間被害
    時為年僅11歲之兒童，於99年9 月20日被害時為年僅12歲之
    少女，均未滿14歲，且患有輕度智能障礙，有代號與真實姓
    名對照表、長庚醫療財團法人高雄長庚紀念醫院回函及病歷
    、中華民國身心障礙手冊等資料在卷可按（本院卷第45至53
    頁及警卷公文袋），顯見被害人Ａ女於案發當時因年紀尚小
    且輕度智能障礙，認知及反應能力均較常人為差，參以Α女
    就犯罪事實(一)、(三)部分證稱：我沒有同意阿伯這樣摸我，阿
    伯去找我，我知道阿伯會摸我等情（偵卷第35頁），足徵Ａ
    女雖不同意被告對其為猥褻行為，然因年幼、心智缺陷，慣
    於服從長輩，故於被告對其為上開2 次猥褻行為時，其確有
    年幼心智缺陷而處於不知抗拒之狀態。另被害人Ａ女於遭被
    告性交時，係年僅11歲之兒童，有輕度智能障礙，已如前述
    ，為限制行為能力人，其生理及心理俱未發育完全，對性交
    之真正意義瞭解程度有限，且被告當時為72歲，年齡差距甚
    大，衡情Ａ女斷無可能同意與年齡等同祖父輩份且無男女交
    往私誼之被告有何性交之合意，自無合意性交之成立。又依
    據Α女上開指訴，被告係利用Α女年幼智能障礙不知抗拒，
    誘其單獨至住處2 樓同看Α片，再命其脫褲，以男性成人之
    優勢體格氣力壓制Ａ女於床上，以性器插入Α女陰道，於Α
    女出聲拒絕推阻時，仍強壓Α女使其無法動彈逃離，難以抗
    拒，繼續強為性器插入Α女陰道之行為，以被告與Ａ女性別
    、年紀、體型之甚大差距，被告上開舉措自屬一種強行施加
    不法暴力之強暴方法。益見被告以此強制手段對被害人Α女
    性交，Ａ女出聲拒絕、抵抗推阻，是被告已明顯違反Ａ女之
    意願，而屬強制性交犯行至明。
  (八)辯護人雖認Α女指訴不實請求將Α女送精神鑑定，然依據上
    開長庚醫院病歷記載，Α女係屬輕度智能不足，需補救性教
    育介入，協助其能力發展，宜加強手部精細動作訓練，加強
    對量數的概念，加強對生活詞彙的認識、功能性的學習，並
    需加強基本的判斷能力一節，有該病歷在卷可按，足見Α女
    心智缺陷，主要在智能發育之欠缺，並非有胡言亂語、無中
    生有之精神障礙，本院審酌Α女身心障礙手冊亦記載104 年
    4 月始須重新鑑定，認Α女並無再送精神鑑定之必要。此外
    ，復有扣押物品清單、行政院人事行政局全球資訊網天然災
    害停止辦公及上課查詢單等資料附卷可憑。綜上各節所述，
    被告利用與Α女玩耍之機會，對未成年心智缺陷不知抗拒之
    Α女為上開2 次乘機猥褻行為，及以優勢體格、氣力，違反
    心智缺陷未滿14歲Ａ女之意願，強壓Α女於床上而為強制性
    交犯行，灼然至明，洵堪認定。被告以前揭情詞置辯，為空
    言卸責之詞，委無足採。本件事證明確，應依法論科。
三、論罪科刑：
  (一)按刑法第225 條第2 項乘機猥褻罪，係指被害人不能抗拒之
    原因，非出於犯人所為，且無共犯關係之情形，僅於被害人
    心神喪失或其他相類之情形不能抗拒時，犯人乘此時機以行
    姦淫或猥褻行為者，則應依乘機姦淫或乘機猥褻罪論處（最
    高法院71年台上字第1562號判例、94年度台上字第4194號判
    決意旨參照）。依據前揭見解，認為利用被害人心神喪失、
    心智缺陷或其他相類之情形不能或不知抗拒之際為猥褻行為
    ，並無強制之手段，不符合刑法第224 條第1 項強制猥褻罪
    之構成要件，而應論以刑法第225 條第2 項之乘機猥褻罪。
    查被告為27年1 月30日出生，於案發之99年間係成年人，被
    害人Ａ女係87年9 月1 日出生，於上開事實(一)時為11歲之兒
    童，於上開事實(三)時為12歲之少女，且患有輕度智能障礙，
    有其等年籍資料及中華民國身心障礙手冊、長庚醫院回函、
    病歷等資料在卷可憑，被告於上開事實(一)、(三)時地，利用被
    害人Ａ女年幼且輕度智能障礙不知抗拒之機會對其予以乘機
    猥褻，分別係犯兒童及少年福利法第70條第1 項前段、刑法
    第225 條第2 項之成年人故意對兒童犯乘機猥褻罪；兒童及
    少年福利法第70條第1 項前段、刑法第225 條第2 項之成年
    人故意對少年犯乘機猥褻罪。兒童及少年福利法第70條第1
    項規定係刑法分則之加重，係就犯罪類型變更之個別犯罪行
    為予以加重，成為另一獨立之罪名（最高法院92年度第1 次
    刑事庭會議決議意旨參照），被告故意對未成年之被害人Ａ
    女犯乘機猥褻罪，應依兒童及少年福利法第70條第1 項之規
    定，加重其刑。公訴意旨已明確指出被害人Α女之年齡，然
    漏未引用兒童及少年福利法第70條第1 項之規定，尚有未合
    ，本院應予補充。
  (二)刑法第222 條第3 款所定對精神、身體障礙或其他心智缺陷
    之人犯強制性交之加重強制性交罪，係特別為保護身心障礙
    之弱勢社會族群而設計，其基本犯罪，既以對於男女以強暴
    、脅迫、恐嚇、催眠術或其他違反意願之方法而為性交，作
    為構成要件，自仍應認所受保護之法益，乃為此類身心障礙
    者之性自主決定權。但此指對之為性交之行為人，採用有形
    、無形或物理、心理的不法手段，壓抑身心障礙者之性自主
    決定意思之情形；倘被害人非因行為人之外力或加工，而係
    自身或受行為人以外之人所致身心缺陷程度嚴重，對於行為
    人所為之性交，不知或不能抗拒者，乃屬同法第225 條第1
    項所定之乘機性交罪範疇，二者尚有不同。申言之，依身心
    障礙者之缺陷程度，若仍存有決定性自主之能力者，予以壓
    抑，應構成加重強制性交罪；未予壓抑，縱然其合意性交能
    力尚遜（或遠遜）於一般正常之人，既乏類似同法第227 條
    第1 項對於未滿14歲之人為性交，以特別保護性自主決定能
    力不足之規定，按諸同法第1 條揭示之罪刑法定主義，尚無
    加以刑責非難餘地；如根本不能或不知要抗拒性交，而行為
    人利用此狀態進行性交，無合意可言，亦非強予壓抑，乃成
    立乘機性交罪（最高法院99年度台上字第3933號判決意旨參
    照），準此，對心智缺陷之人乘機性交或強制性交之判別標
    準，應係視犯人是否施用強制力壓抑被害人之性自主決定權
    ，即被害人不能抗拒之原因如何造成而定。
  (三)被害人Ａ女為未滿14歲（僅11歲）之兒童，領有輕度智能障
    礙之身心障礙手冊，有年籍資料及長庚醫院回函、病歷、中
    華民國身心障礙手冊可按，業如前述，依據上開病歷所附衡
    鑑結果所示，就Α女本身能力而言，無明顯優弱勢，與同齡
    兒童相比，Α女在一般事實性知識、生活詞彙認知理解等能
    力表現較弱，參以Α女前揭歷次供述均能為一致連貫之陳述
    ，並無齟齬，記憶力並非低落，亦能對被告之不軌舉動表達
    不願意之意思，足徵Α女關於性事之認知能力雖有不足，然
    仍存有性自主決定之能力。被告於上開犯罪事實(二)原係利用
    Ａ女年幼輕度智能障礙不知抗拒，以零食引誘Α女單獨至居
    處2 樓，播放Α片與Α女同看，命Α女脫下褲子，乘機壓制
    Α女於床上以性器插入Α女陰道，在尚未停手之際，Ａ女即
    哭泣出聲拒絕並推檔反抗，被告為達其繼續性交之目的，遂
    轉為基於強制性交之犯意，以優勢體格氣力強行壓制Ａ女，
    致使Α女不能抗拒，違反Α女意願，以此強暴手段續行其性
    交行為，足見被告前後行為僅有一個且未中斷，目的復相同
    ，是被告原來乘機性交之犯意及行為，應為後面強制性交之
    犯意及行為所吸收，僅論以強制性交罪刑。又Ａ女年僅11歲
    且輕度智能障礙，業如前述，被告為其數年鄰居，雙方多所
    來往，自無不知之理，是核被告所為，係犯刑法第222 條第
    1 項第2 款、第3 款之對於心智缺陷未滿14歲之女子強制性
    交罪。公訴意旨漏未論及刑法第222 條第1 項第3 款之規定
    ，容有未洽，應予補充。又按兒童及少年福利法第70條第1
    項規定：「成年人教唆、幫助或利用兒童及少年犯罪或與之
    共同實施犯罪或故意對其犯罪者，加重其刑至二分之一。但
    各該罪就被害人係兒童及少年已定有特別處罰規定者，不在
    此限」。本件被告所犯刑法第222 條第1 項第2 款之罪，係
    就被害人之年齡為未滿14歲者，所為加重處罰之條件，應認
    係就被害人為兒童或少年所定之特別處罰規定，依兒童及少
    年福利法第70條第1 項但書規定，即毋庸再依該條前段規定
    加重其刑之必要，併此敘明。
  (四)爰審酌被告有竊盜、偽造文書之前科，有臺灣高等法院被告
    前案紀錄表可稽，素行非佳，與被害人Α女為同一路段之多
    年鄰居，為一逞自己之獸慾，罔顧女童或少女之心理人格發
    展及心靈感受，利用被害人年幼且輕度智能障礙之狀態，對
    其為上開乘機猥褻及強制性交行為，嚴重違背善良風俗，亦
    對社會產生負面影響，且被害人智識及判斷能力未臻成熟，
    此舉嚴重侵害被害人之性自主決定權，影響被害人性觀念之
    健全發展，造成被害人身心所受傷害非輕，迄未與被害人及
    家長成立和解賠償損害，犯後未見悔意之態度，及其犯罪之
    動機、目的、手段、智識程度、生活狀況等一切情狀，量處
    如主文所示之刑，及定其應執行之刑，以示懲儆。
據上論斷，應依刑事訴訟法第299 條第1 項前段，兒童及少年福
利法第70條第1 項，刑法第225 條第2 項、刑法第222 條第1 項
第2 款、第3 款、第51條第5 款，判決如主文。
本案經檢察官劉昀到庭執行職務。
中    華    民    國    100    年    11    月    3    日
                  刑事第二庭    審判長法  官  潘正屏  
                                      法  官  黃紀錄
                                      法  官  翁世容
以上正本證明與原本無異。
如不服本判決應於收受判決後10日內向本院提出上訴書狀，並
應敘述具體理由；其未敘述上訴理由者，應於上訴期間屆滿後
20日內向本院補提理由書（均須按他造當事人之人數附繕本）
「切勿逕送上級法院」。

中    華    民    國    100    年    11    月    3    日
                                      書記官  張孝妃

附錄本件判決論罪科刑法條：
中華民國刑法第225 條
對於男女利用其精神、身體障礙、心智缺陷或其他相類之情形，
不能或不知抗拒而為性交者，處3 年以上10年以下有期徒刑。
對於男女利用其精神、身體障礙、心智缺陷或其他相類之情形，
不能或不知抗拒而為猥褻之行為者，處6 月以上5 年以下有期徒
刑。
第 1 項之未遂犯罰之。

中華民國刑法第222條
犯前條之罪而有下列情形之一者，處7 年以上有期徒刑：
一、二人以上共同犯之者。
二、對未滿十四歲之男女犯之者。
三、對精神、身體障礙或其他心智缺陷之人犯之者。
四、以藥劑犯之者。
五、對被害人施以凌虐者。
六、利用駕駛供公眾或不特定人運輸之交通工具之機會犯之者。
七、侵入住宅或有人居住之建築物、船艦或隱匿其內犯之者。
八、攜帶兇器犯之者。
前項之未遂犯罰之。